臺灣嘉義地方法院民事判決
110年度朴原簡字第2號
原      告  侯許秀芸

被      告  劉康永  


            葉明君  

            高聖亞  

            陳昱穎  


            梁書銘  
            曾翊豪  

            余欣恣  

            陳泳霖  




            陳家輝  

            陳勇勳  


            馬傑    



            陳思妤  

            陳正國  
            萬紀中  


            張玹杰  
上列當事人間請求侵權行為損害賠償事件，原告就本院108年度
原訴字第5號詐欺案件提起刑事附帶民事訴訟，經本院刑事庭以1
08年度原附民字第16號裁定移送前來，本院於民國110年10月21
日言詞辯論終結，判決如下：
　　主  文
一、被告陳昱穎、曾翊豪、萬紀中應給付原告新臺幣248,000元
    ，及被告陳昱穎自民國108年11月15日起、被告曾翊豪自民
    國108年11月20日起、被告萬紀中自民國108年11月9日起均
    至清償日止，按年利率百分之5計算之利息。
二、原告其餘之訴駁回。
三、本判決第1項得假執行。
四、原告其餘假執行之聲請駁回。
    事實及理由
壹、程序事項
    被告劉康永、葉明君、高聖亞、陳昱穎、梁書銘、曾翊豪、
    余欣恣、陳泳霖、陳家輝、陳勇勳、馬傑、陳正國、萬紀中
    、張玹杰經合法通知，均未於最後言詞辯論期日到場，核無
    民事訴訟法第386條所列各款情形，爰依原告聲請，由其一
    造辯論而為判決。
貳、實體事項
一、原告主張：
　㈠被告葉明君、梁書銘分別於民國107年11月、12月間某日，經
    訴外人徐志瑋、被告劉康永引介，加入徐志瑋與真實姓名年
    籍不詳、綽號「方哥」所組成之電信詐欺集團（下稱系爭詐
    欺集圑）。系爭詐欺集團之運作模式係由「方哥」、徐志瑋
    負責招募成員後，分派被告高聖亞、劉康永、曾翊豪、余欣
    恣、陳昱穎、葉明君、梁書銘分別負責擔任車手頭、指示集
    團成員向車手頭取款者、回水、收水、記帳、會計、接收「
    方哥」指示將詐欺款項匯款至不詳帳戶者等工作，並透過上
    開人等召集之車手被告張玹杰、萬紀中等人，依照工作機中
    微信、易信通訊軟體群組内之指示，至特定處所收取被害人
    遭騙之提款卡、現金，復持卡前往不特定之自動櫃員機提領
    系爭詐欺集團詐得之款項，並於提領完畢後，攜至指定處所
    交付被告高聖亞、劉康永、陳昱穎、曾翊豪、余欣恣、葉明
    君、梁書銘等人，由渠等核算詐欺贓款並分配車手報酬後，
    將餘款彙整以全數繳回「方哥」、徐志瑋所指示、真實姓名
    年籍不詳之系爭詐欺集團上游成員或不詳帳戶。
　㈡詎被告葉明君、梁書銘均明知系爭詐欺集團為3人以上，且目
    的係對民眾實施詐騙以圖取不法利益，竟與上開成員共同意
    圖為自己不法之所有，同時基於參與犯罪組織、以不正方法
    由自動付款設備取得他人之物、三人以上共同詐欺取財、隱
    匿特定犯罪所得去向而洗錢之犯意聯絡，加入系爭詐欺集團
    擔任收水、回水成員（負責向車手頭收取詐欺贓款後繳回予
    系爭詐欺集團上游者），依照上開分工方式，由系爭詐欺集
    團之成年成員，在不詳處所成立詐騙電信機房，並於107年1
    0月9日下午1時許以假冒電信公司客服人員、警員、檢察官
    等人，佯以其積欠門號費用，資料遭盜用，須交付帳戶存薄
    及金融卡為由，要求原告將中華郵政郵局帳號000000000000
    00000號帳戶、第一銀行帳號00000000000000號帳戶之存簿
    、金融卡置放於對方指定處所，致原告陷於錯誤，於107年1
    0月9日下午6時10分，依指示置放帳戶等物於嘉義市○區○○○
    路000號對面空地上某機車籃子裡，並於電話中告知金融卡
    密碼。嗣於同日下午7時前之某時許，被告萬紀中前往該處
    等候並取走上開物品。於107年10月9日晚間7時0至3分在嘉
    義市○區○○路000號1樓欲山銀行ATM，以未經原告授權而輸入
    提款卡密碼之不正方法，提領新臺幣（下同）99,000元；於
    107年10月9日晚間7時12至14分在嘉義市○區○○路000號郵局A
    TM提領郵局帳戶149,000元。並將上開詐得款項、存薄、金
    融卡，在新竹市某處交付予被告曾翊豪、余欣恣，由曾翊豪
    、余欣恣交付予被告陳昱穎，再由陳昱穎繳回詐欺集團之不
    詳成員。後因原告察覺受騙而報警處理，原告雖已與被告余
    欣恣達成和解，但伊仍未賠償，因此，依共同侵權行為的法
    律關係，請求被告等人連帶賠償提領的款項248,000元（計
    算式：99,000＋149,000）等語。
　㈢並聲明：⒈被告應給付原告248,000元，及自起訴狀繕本送達
    翌日起至清償日止，按年利率百分之5計算的利息。⒉願供擔
    保，請准宣告假執行。
二、被告方面：
　㈠被告陳思妤則以：原告被騙的款項並非伊提領等語答辯，並
    聲明：原告之訴駁回。
　㈡被告劉康永、葉明君、高聖亞、陳昱穎、梁書銘、曾翊豪、
    余欣恣、陳泳霖、陳家輝、陳勇勳、馬傑、陳正國、萬紀中
    、張玹杰部分：均未在言詞辯論期日到場或提出書狀做任何
    爭執。
三、本院得心證之理由：　　
  ㈠本件原告因受詐欺集團成員之詐騙，要求原告將中華郵政郵
    局帳號00000000000000000號帳戶、第一銀行帳號000000000
    00000號帳戶之存簿、金融卡置放於對方指定處所，致原告
    陷於錯誤，於107年10月9日下午6時10分，依指示置放帳戶
    等物於嘉義市○區○○○路000號對面空地上某機車籃子裡，並
    於電話中告知金融卡密碼。嗣於同日下午7時前之某時許，
    【被告萬紀中】前往該處等候並取走上開物品。於107年10
    月9日晚間7時0至3分在嘉義市○區○○路000號1樓欲山銀行ATM
    ，以未經原告授權而輸入提款卡密碼之不正方法，提領99,0
    00元；於107年10月9日晚間7時12至14分在嘉義市○區○○路00
    0號郵局ATM提領郵局帳戶149,000元。並將上開詐得款項、
    存薄、金融卡，在新竹市某處交付予【被告曾翊豪、余欣恣
    】，由曾翊豪、余欣恣交付予【被告陳昱穎】，再由陳昱穎
    繳回詐欺集團之不詳成員，事後原告發現遭詐騙後報警處理
    ，被告陳昱穎就此部分犯行經本院於109年7月30日以108年
    度原訴字第5號刑事判決有期徒刑1年5月、被告曾翊豪、余
    欣恣經本院於109年6月24日以108年度原訴字第5號刑事判決
    有期徒刑1年5月、1年2月(余欣恣提起上訴，經臺灣高等法
    院臺南分院以109年度金上訴字第1303號刑事判決改判有期
    徒刑1年1月）、被告萬紀中經本院於108年12月23日以108年
    度原訴字第5號刑事判決有期徒刑1年4月，其中原告已與被
    告余欣恣於109年5月18日在本院成立調解，調解內容略以：
    被告余欣恣願於109年6月18日給付原告4萬元等事實，有本
    院上開刑事判決、調解筆錄在卷可稽（本院卷1第61至86、8
    7至112頁；本院卷2第至147至167、169至179頁），此部分
    之事實，堪可認定。
  ㈡惟原告請求所有被告負損害賠償責任，有無理由？茲論述如
    下：
  ⒈按因故意或過失，不法侵害他人之權利者，負損害賠償責任
    ；又數人共同不法侵害他人之權利者，連帶負損害賠償責任
    。不能知其中孰為加害人者亦同。造意人及幫助人，視為共
    同行為人。民法第184條第1項前段、第185條分別定有明文
    。又侵權行為所發生之損害賠償請求權，以有故意或過失不
    法侵害他人之權利為其成立要件，若其行為並無故意或過失
    ，即無賠償之可言。是以，侵權行為之成立，應具備加害行
    為、侵害權利、行為不法、致生損害、相當因果關係、行為
    人具責任能力及行為人須有故意或過失等要件，若任一要件
    有所欠缺，即無侵權行為責任之可言，且原告亦應就上開要
    件負舉證責任。再民法第185條第2項所稱之幫助人，係指幫
    助他人使其容易遂行侵權行為之人，其主觀上須有故意或過
    失，客觀上對於結果須有相當因果關係，始須連帶負損害賠
    償責任。民法第184條第1項前項規定侵權行為以故意或過失
    不法侵害他人之權利為成立要件，故主張對造應負侵權行為
    責任者，應就對造之有故意或過失負舉證責任。
　⒉被告劉康永、葉明君、高聖亞、梁書銘、陳泳霖、陳家輝、
    陳勇勳、馬傑、陳思妤、陳正國、張玹杰部分：
　⑴原告雖主張被告劉康永、葉明君、高聖亞、梁書銘、陳泳霖
    、陳家輝、陳勇勳、馬傑、陳思妤、陳正國、張玹杰也是共
    犯云云（見本院卷2第186頁）。然觀之臺灣嘉義地方檢察署
    108年度偵字第2452號等字號追加起訴書（見本院卷1第367
    至389頁），檢察官就原告被騙事實（即追加起訴附表編號2
    0部分），僅對劉康永、葉明君、高聖亞、梁書銘、陳昱穎
    、曾翊豪、余欣恣、萬紀中為追加起訴，而劉康永就此被訴
    部分，業經本院於110年2月2日以108年度原訴字第1、5號判
    決無罪在案（本院卷1第27頁）；葉明君、梁書銘2人被訴部
    分，也經本院於109年12月31日以108年度原訴字第1、5號判
    決無罪在案（本院卷1第27頁）；另高聖亞被訴部分，後經
    檢察官以原告被騙當時高聖亞已在押為由為不起訴處分，此
    有嘉義地方檢察署108年度偵字第6814號不起訴書及高聖亞
    的在監在押全國紀錄表在卷足憑（見本院卷2第343至349頁
    ），至於其餘被告陳泳霖、陳家輝、陳勇勳、馬傑、陳思妤
    、陳正國、張玹杰部分，則無證據顯示其等與原告被騙事實
    有關連性，此外，原告也未提出其他證據證明其受騙248,00
    0元與被告劉康永、葉明君、高聖亞、梁書銘、陳泳霖、陳
    家輝、陳勇勳、馬傑、陳思妤、陳正國、張玹杰有關。是原
    告主張被告劉康永、葉明君、高聖亞、梁書銘、陳泳霖、陳
    家輝、陳勇勳、馬傑、陳思妤、陳正國、張玹杰為共犯，應
    給付原告遭詐騙的248,000元，均為無理由，應予駁回。
　⒊被告余欣恣部分：
　⑴按除別有規定外，確定之終局判決就經裁判之訴訟標的，有
    既判力。調解成立者，與訴訟上和解有同一之效力；和解成
    立者，與確定判決有同一之效力，民事訴訟法第400條第1項
    、第416條第1項、第380條第1項分別定有明文。又原告之訴
    ，其訴訟標的為確定判決之效力所及者，法院應以裁定駁回
    之，民事訴訟法第249條第1項第7款亦有明文。
　⑵經查，原告就本件刑事詐欺案件，已與被告余欣恣於109年5
    月18日在本院成立調解，業經本院認定如前，依前開規定，
    調解成立者，既與民事確定判決有同一之效力，倘被告余欣
    恣未履行該調解筆錄約定之給付義務，原告本得以該調解筆
    錄為執行名義，聲請對被告余欣恣為強制執行，自不得就同
    一事件再行起訴。依此，原告請求被告余欣恣共同給付248,
    000元部分既為前開調解筆錄效力所及，屬同一案件，原告
    於本件民事事件以被告余欣恣並未依調解筆錄內容履行而重
    複為前述請求，顯然於法未合，亦應予駁回。
　⒋被告陳昱穎、曾翊豪、萬紀中部分：
　⑴查被告陳昱穎、曾翊豪、萬紀中3人均加入同一詐欺集團而有
    上開分工之行為（即被告紀萬中為取走原告提款卡暨領款車
    手；陳昱穎、曾翊豪則為收取前開款項的收水、回水成員）
    ，業經本院認定如前，是依前開規定，被告陳昱穎、曾翊豪
    、萬紀中3人與其他詐欺集團成員，係共同不法侵害原告248
    ,000元之財產權，而屬共同侵權行為人，對原告應負連帶賠
    償之責。惟原告於聲明中並未請求被告陳昱穎、曾翊豪、萬
    紀中3人連帶給付，本院自不得逾越原告聲明之範圍，是依
    民法第273條第1項之規定，連帶債務之債權人既得對於債務
    人中之一人或數人或其全體，同時或先後請求全部或一部之
    給付，則連帶債務之債權人即原告於本件之聲明，未請求連
    帶債務人即被告陳昱穎、曾翊豪、萬紀中應連帶給付，而係
    請求被告陳昱穎、曾翊豪、萬紀中為共同給付，並非法所不
    許，仍屬有據。
　⑵又言詞辯論終結前，連帶債務人倘未給付所應允賠償之金額
    ，他債務人無依民法第274條主張免責之原因，此時連帶債
    務人應允賠償金額超過其依法應分擔額時，法院應判命他債
    務人給付債權人所受損害範圍內之全部請求金額；如連帶債
    務人應允賠償金額低於其依法應分擔額時，其差額部分依前
    開說明，已因免除而消滅，此部分債權人對他債務人之請求
    即失所依據，法院僅得就其餘部分在債權人所受損害範圍內
    命他債務人給付（最高法院100年度台上字第91號、98年度
    台上字第339號判決參照）。依本院108年度原訴字第5號刑
    事判決附表編號5詐騙方法欄所示（見本院卷1第80頁），被
    告陳昱穎、曾翊豪、萬紀中至少與被告余欣恣及其餘假冒電
    信公司客服人員、警員、檢察官等詐騙成員共同詐騙原告，
    上開7人自應負連帶賠償責任。又被告陳昱穎、曾翊豪、萬
    紀中與余欣恣及其餘假冒電信公司客服人員、警員、檢察官
    等詐騙成員間之相互關係，並無法律另有規定或契約另有訂
    定，依民法第280條前段規定，應平均分擔義務，每人就本
    件賠償責任之內部應分擔額各為35,429元（計算式：248,00
    0元÷7≒35,429元，元以下四捨五入）。而原告已與共同侵權
    行為人中之一人即被告余欣恣以4萬元成立訴訟上調解（本
    院卷2第147至148頁），且原告在前開調解中，並無消滅其
    他債務人連帶賠償債務之意思，則被告余欣恣與原告成立調
    解之賠償金額為4萬元，已經超過被告余欣恣上開應分擔之
    金額，事後被告余欣恣也沒有依調解內容給付上開4萬元給
    原告，業據原告陳稱在卷，復有臺灣高等法院臺南分院以10
    9年度金上訴字第1303號刑事判決在卷可查，依上開說明，
    被告余欣恣既未給付其所應允賠償之金額，本院自應判命他
    債務人(即被告陳昱穎、曾翊豪、萬紀中）給付債權人所受
    損害範圍內之全部請求金額。因此，原告請求被告陳昱穎、
    曾翊豪、萬紀中共同給付248,000元，為有理由。
　⑶末按給付無確定期限者，債務人於債權人得請求給付時，經
    其催告而未為給付，自受催告時起，負遲延責任。其經債權
    人起訴而送達訴狀，或依督促程序送達支付命令，或為其他
    相類之行為者，與催告有同一之效力；遲延之債務，以支付
    金錢為標的者，債權人得請求依法定利率計算之遲延利息；
    應付利息之債務，其利率未經約定，亦無法律可據者，週年
    利率為百分之5，民法第229條第2項、第233條第1項前段、
    第203條分別定有明文。本件侵權行為損害賠償債務，其給
    付並無確定期限，依前揭規定，被告應自刑事附帶民事訴訟
    起訴狀繕本送達之翌日起負遲延責任，又本件刑事附帶民事
    訴訟起訴狀於108年11月14日送達被告陳昱穎（見附民卷第3
    9頁）；於108年11月19日送達被告曾翊豪（見附民卷第47頁
    ）；於108年11月8日送達被告萬紀中（見附民卷第79頁）。
    依上開規定，原告依前述共同侵權責任，請求被告陳昱穎自
    108年11月15日起、被告曾翊豪自108年11月20日起、被告萬
    紀中自108年11月9日起均至清償日止，按年利率百分之5計
    算之利息，均屬有據，應予准許。
  ㈢綜上所述，原告依據侵權行為之法律關係，請求被告陳昱穎
    、曾翊豪、萬紀中3人應給付原告248,000元，及被告陳昱穎
    自109年11月15日起、被告曾翊豪自108年11月20日起、被告
    萬紀中自108年11月9日起均至清償日止，按年利率百分之5
    計算之利息，為有理由，應予准許。原告逾此範圍之請求，
    即屬無據，應予駁回。又此部分之訴既經駁回，原告假執行
    之聲請即失所附麗，自應併予駁回。
四、本判決原告勝訴部分係屬依民事訴訟法第427條第1項規定適
    用簡易訴訟程序所為被告敗訴判決之案件，爰依同法第389
    條第1項第3款之規定，依職權宣告假執行。又法院應依職權
    宣告假執行者，本無庸原告為聲請，若原告仍聲請願供擔保
    宣告假執行者，該聲請僅在促使法院職權發動，法院仍係本
    於職權而宣告，自無庸對該聲請為准駁之裁判。
五、本件事證已臻明確，兩造其餘攻擊防禦方法，經審酌後認與
    判決結果不生影響，爰不逐一論列，附此敘明。
六、本件係原告提起刑事附帶民事訴訟，由刑事庭裁定移送本院
    民事簡易庭事件，免納裁判費，本件訴訟中亦未生其他訴訟
    費用，無庸為訴訟費用額確定及諭知負擔，併予敘明。　　
中　　華　　民　　國　　110 　年　　11　　月　　3 　　日
                  臺灣嘉義地方法院朴子簡易庭
                                  法　官　周欣怡
以上正本係照原本作成。
如對本判決上訴，須於判決送達後20日內向本庭（嘉義市文化路
308之1號）提出上訴狀（均須按他造當事人之人數附繕本）。如
委任律師提起上訴者，應一併繳納上訴審裁判費。
中　　華　　民　　國　　110 　年　　11　　月　　3 　　日
                                  書記官  葉芳如